【裁判字號】    92,上易,963
【裁判日期】    921203
【裁判案由】    家暴傷害
【裁判全文】
臺灣高等法院臺南分院刑事判決           九十二年度上易字第九六三號    潛
      上  訴  人
      即  被  告  甲  ○  ○
右列上訴人因傷害案件，不服臺灣臺南地方法院九十二年度易字第八○八號中華民國
九十二年八月十四日第一審判決（起訴案號：臺灣臺南地方法院檢察署九十二年度偵
字第四一八四號），提起上訴，本院判決如左：
      主      文
上訴駁回。
甲○○緩刑貳年。
      事      實
一、乙○○與甲○○係夫妻，係家庭暴力防治法第三條第一款規定之家庭成員，平時
    感情不洽，甲○○乃返回娘家居住，於民國九十一年九月十五日上午十時許，返
    回與乙○○所住之台南縣永康市○○街一七九巷十二弄十八號住處整理物品時，
    為乙○○發現，兩人發生口角，乙○○憤而基於傷害之犯意，推扯甲○○至屋外
    ，致甲○○受有(1)後枕部、頭皮挫傷及瘀腫(2)左前臂及上臂多處皮下瘀青(3)左前
    胸皮下出血左膝擦傷等傷害（乙○○傷害部分，業判處拘役伍拾日確定）。甲
    ○○同時地亦基於傷害之犯意，出手拉扯乙○○身體，使乙○○受有(1)左手臂三
    處、右手臂一處瘀青(2)背部多處瘀及抓傷等傷害。
二、案經乙○○與甲○○等分別訴請台南縣警察局永康分局移送臺灣臺南地方法院檢
    察署檢察官偵查起訴。
      理      由
一、訊據上訴人即被告甲○○矢口否認有傷害犯行，辯稱：伊當時被乙○○自背後抓
    抓住頭髮，從地下室拖到一樓，並抓伊頭髮撞牆，伊痛至昏倒，乙○○如有受傷
    ，可能係擦撞樓梯扶手所致云云。
二、前揭被告傷害乙○○事實，業據告訴人乙○○於警訊時、及原審偵審中指訴綦詳
    ，被告亦不否認案發時與乙○○發生口角之事，並有診斷證明書影本一紙足資佐
    證，被告甲○○傷害犯行，事證明確。被告雖辯稱：當時被乙○○自背後抓住頭
    髮，從地下室拖到一樓，並抓伊頭髮撞牆，乙○○如受傷，可能係擦撞樓梯扶手
    所致云云，並於偵查中舉出與告訴人所生之子曾大維證稱：我跑回家，看到爸爸
    從地下室拖我媽到一樓，爸爸抓著媽媽的頭往地下撞，就跑去抱著媽媽，叫爸爸
    不要這樣，爸爸就把我跟媽媽趕出去云云，然參之告訴人提出之診斷證明書所載
    ，告訴人受傷害部位，遍及手臂及背部等多處，並有抓傷痕跡，顯然被告應有出
    手拉扯，並抓傷告訴人，否則若如所辯僅往後抓想掙脫，傷勢應僅限於乙○○之
    手或正面下半身，不致有背部等多處傷害，是曾大維所見之情形，亦可能未見到
    渠跑回家之前，告訴人與被告間之拉扯，所造成告訴人傷勢，尚難執為被告未傷
    害之有利佐證，被告所辯，自不足採。本件顯係被告與告訴人口角後，互相推扯
    或抓拉行為所造成之傷害，此互相拉扯傷害行為，縱有部份係掙脫之防衛意思，
    但仍含有傷害對方之犯意，仍不能解免傷害罪責。被告傷害犯行，堪以認定。
三、被告甲○○傷害乙○○身體，核其所為，係犯刑法第二百七十七條第一項傷害罪
    。本件係家庭成員間之暴力犯罪，亦構成家庭暴力防治法第二條第二項與第三十
    條第一項家庭暴力罪。原審審酌被告與告訴人係夫妻，為家庭成員，未能珍惜修
    得之緣份，彼此忍讓等犯罪之動機、目的，傷害手段雖不嚴重、傷害事小，但造
    成家庭分裂、犯後又執意不忍讓，各持己見，態度固執等一切情狀，適用刑法第
    二百七十七條第一項、第四十二條第二項前段，罰金罰鍰提高標準條例第一條前
    段、第二條，量處罰金三千元，並諭知如易服勞役以三百元折算一日之標準，以
    資懲儆。本院經核原判決認事用法，均無不合，量刑亦屬妥適。被告上訴意旨，
    否認犯罪，並指摘原判決不當，為無理由，應予駁回。
四、查被告未曾受有期徒刑以上刑之宣告，有前案資料查註紀錄表可參，本件與夫拉
    扯所造成傷害，傷勢遍及頭枕部、手臂、胸部及左膝多處傷害，當時為夫抓住頭
    髮，從地下室拖到一樓，始出手抓拉，亦僅造成夫左手臂、右手臂、背部瘀、抓
    傷，係居於弱者，歷經此次偵審程序，應知警惕，諒無再犯之虞，本院因認其所
    受宣告之刑，以暫不執行為適當，爰併諭知緩刑二年，以勵自新。
五、據上論斷，應依刑事訴訟法第三百六十八條，刑法第七十四條第一款，判決如主
    文。
本案經檢察官曾顯智到庭執行職務。
中  華  民  國      九十二      年        十二      月        三        日
                                臺灣高等法院臺南分院刑事第一庭
                                    審判長法官  茆    臺    雲
                                          法官  田    平    安
                                          法官  蔡    長    林
右正本證明與原本無異。
不得上訴。
                                    法院書記官  李    培    薇
中  華  民  國      九十二      年        十二      月        四        日
附錄本案論罪科刑法條全文：
刑法第二百七十七條第一項：
  傷害人之身體或健康者，處三年以下有期徒刑、拘役或一千元以下罰金。


司法院資訊處製作；財團法人民間司法改革基金會備份。
